【裁判字號】    98,審訴,2566
【裁判日期】    981130
【裁判案由】    確認股東關係不存在
【裁判全文】
臺灣高雄地方法院民事判決            98年度審訴字第2566號
原      告  丙○○
                        3樓
原      告  甲○○
被      告  佑肯國際企業有限公司
法定代理人  乙○○○○○○
當事人間確認股東關係不存在事件，本院於民國98年11月19日言
詞辯論終結，判決如下：
  主  文
確認原告與被告間之股東關係不存在。
訴訟費用由被告負擔。
    事實及理由
一、按原告或被告無訴訟能力者，應由法定代理人合法代理，此
    為訴訟成立要件，其有無欠缺，法院不待當事人之主張，應
    依職權調查之。又按，公司解散後，除因合併、分割或破產
    而解散外，應行清算程序，了結其法律關係，且在清算範圍
    內，視為尚未解散，此觀公司法第24條、第25條規定自明。
    而公司經中央主管機關撤銷或廢止登記者，準用上開規定，
    亦為公司法第26條之1 所明定。換言之，公司解散或經撤銷
    、廢止登記者，均應行清算程序，且在清算完結前，公司之
    法人人格於清算範圍內仍然存續，必待清算完結後，公司之
    人格始歸消滅。再按，有限公司之清算，以全體股東為清算
    人；但公司法或章程另有規定或經股東決議，另選清算人者
    ，不在此限；清算人有數人時，得推定一人或數人代表公司
    ，如未推定時，各有對於第三人代表公司之權，公司法第11
    3 條準用第79條、第85條第1 項前段亦有明定。本件被告佑
    肯國際企業有限公司於95年4 月3 日經高雄市政府以高市府
    建二公字第09513019000 號函廢止公司登記在案，有被告公
    司設立登記事項卡影本在卷可稽（見本院卷第5 頁），並於
    96年2 月6 日由乙○○○○○○（下稱林釔辰）就任為清算
    人並呈報清算，揆諸前開規定，自應以林釔辰為被告之法定
    代理人，合先敘明。
二、原告起訴主張：原告丙○○、甲○○並未出資或曾受被告公
    司之盈餘分配，原告丙○○自82年10月26日任職於國泰人壽
    保險股份有限公司迄今，原告甲○○自87年間擔任工務人員
    迄今，均未擔任被告公司任何職務，亦無出資，對被告公司
    之經營一無所知，亦未參與被告設立及經營之行為，。現因
    被告公司積欠稅捐，稅捐稽徵機關遂將被告公司欠稅案件移
    送高雄行政執行處執行，而財政部以股東同意書認原告2 人
    為被告公司之股東，原告因此負有清償積欠稅款義務而受有
    不利益，故有確認原告對被告之股東關係不存在之必要。為
    此，爰依民事訴訟法第247 條第1 項規定提起本件訴訟，並
    聲明：確認兩造間之股東關係不存在。
三、被告法定代理人林釔辰則以：當時公司成立時取得原告二人
    的身分證將之掛名擔任股東，後來因法令修正，我想變更登
    記，但因其中一人死亡無法取得死亡證明而未辦理，原告二
    人確實不是公司股東，之後公司經營不善，想要一人擔起責
    任，故向鈞院呈報清算等語。
四、本件之爭點：
  (一)原告是否有受確認判決之法律上利益？
  (二)兩造間之股東關係是否存在？
五、本院分述判斷意見如下：
  (一)原告是否有即受確認判決之法律上利益？
  1.按確認法律關係之訴，非原告有即受確認判決之法律上利益
    者，不得提起之；確認證書真偽或為法律關係基礎事實存否
    之訴，亦同，民事訴訟法第247 條第1 項定有明文。所謂即
    受確認判決之法律上利益，係指法律關係之存否不明確，原
    告主觀上認其在法律上之地位有不安之狀態存在，且此種不
    安之狀態，能以確認判決將之除去者而言，若縱經法院判決
    確認，亦不能除去其不安之狀態者，即難認有受確認判決之
    法律上利益（最高法院52年台上字第1240號判例意旨參照）
    。
  2.本件原告2 人主張其並非被告公司之股東等情，起訴請求確
    認原告與被告間之股東關係不存在。經查：被告將原告登記
    為被告之股東之事實，有被告公司登記事項卡即股東同意書
    在卷可憑（本院卷第10、11頁）。被告公司因解散而應進行
    清算，嗣後並由林釔辰向本院陳報清算，然尚未清算完結，
    業經本院調閱96司字第69號呈報清算人之卷証屬實，而法務
    部行政執行署高雄行政執行處命令原告以清算人身分報告被
    告公司之財產，有該處98年10月12日雄執愛96年營所稅執特
    專字第00158436號函在卷可稽（本院卷第7 頁）在卷可稽。
    堪認兩造間股東關係之存否確屬不明確，並致原告法律上地
    位處於不安狀態，私法上之地位將有受侵害之危險，而此項
    危險並得以對於被告之確認判決除去之，原告提起本訴，即
    有受確認判決之法律上利益。
  (二)兩造間之股東關係是否存在？
    原告主張其等均非為被告公司之出資股東等情，業據被告公
    司法定代理人林釔辰於本院審理中陳稱：當時公司成立時取
    得原告二人的身分證將之掛名擔任股東等語甚詳，核與原討
    所呈之，股東同意書中並無原告甲○○之出資  資料相符（
    見本院卷第11頁），且被告公司亦無證據證明原告有出資設
    立被告公司，是原告主張應為真實。
六、綜上所述，原告主張其等未出資設立被告公司，非為被告公
    司之股東等語，應屬真實，故其請求確認原告對被告公司之
    股東權不存在，為有理由，應予准許。
七、據上論結，本件原告之訴為有理由，依民事訴訟法第78條，
    判決如主文。
中    華    民    國    98    年    11    月    30    日
                  民事第二庭法  官  陳嘉惠
正本係照原本作成。
如不服本判決，應於送達後20日內，向本院提出上訴狀並表明上
訴理由，如於本判決宣示後送達前提起上訴者，應於判決送達後
10日內補提上訴理由書（須附繕本）。
中    華    民    國    98    年    11    月    30    日
                            書記官  陳美月


司法院資訊處製作；財團法人民間司法改革基金會備份。
